【裁判字號】    98,訴,894
【裁判日期】    981124
【裁判案由】    違反森林法等
【裁判全文】
臺灣屏東地方法院刑事判決               98年度訴字第894號
公  訴  人  臺灣屏東地方法院檢察署檢察官
被      告  丙○○
選任辯護人  施一帆律師
被      告  乙○○
上列被告因違反森林法案件，經檢察官提起公訴（98年度偵字第
3214號），本院判決如下：
    主  文
丙○○共同犯森林法第五十條之搬運贓物罪，處有期徒刑壹年。
緩刑肆年，並應向指定之政府機關、政府機構、行政法人、社區
或其他符合公益目的之機構或團體提供壹佰貳拾小時之義務勞務
，緩刑期間付保護管束。
乙○○無罪。
    事  實
一、丙○○雖知真實姓名年籍不詳、綽號「小胖」之成年人委請
    乙○○搬運之七里香3 株，均係來路不明之盜贓森林主產物
    （原植在屏東縣牡丹鄉○○村○○路66號『元山民宿』旁約
    500 公尺、由行政院農業委員會林務局屏東林區管理處[ 下
    稱屏東林管處] 管領之恆春事業區第7 林班地，乃於不詳時
    間遭到不詳人士挖取後，以不詳方式將之運至前開元山民宿
    旁空地暫放，下稱本案七里香），竟與乙○○共同基於搬運
    贓物之犯意聯絡，於民國98年4 月23日晚間，駕駛車牌號碼
    Z2-331號自大貨車搭載乙○○，相偕前往前開元山民宿旁空
    地處，後依「小胖」之指示載運本案七里香上路，先往屏東
    縣車城鄉方向行駛。嗣於98年4 月23日20時45分許，丙○○
    、乙○○未及接獲「小胖」進一步指示，即為警在屏東縣車
    城鄉縣道屏199 線統埔路段當場攔檢查獲，並扣得本案七里
    香（已發還）、行動電話4 支，以及失竊現場附近發現之竹
    桿2 枝等物。
二、案經屏東縣政府警察局恆春分局報告臺灣屏東地方法院檢察
    署檢察官偵查起訴。
    理  由
甲、有罪部分
壹、證據之證據能力
一、被告以外之人於偵查中向檢察官所為陳述，依刑事訴訟法第
    159 條之1 第2 項明文規定原則上得為證據。本件同案被告
    乙○○以證人身分就被告丙○○涉嫌事實所為陳述，係於檢
    察官面前具結作證，被告丙○○及其辯護人復未抗辯該審判
    外陳述有何顯不可信之情況，亦未請求行使詰問權，依前開
    法條規定，應有證據能力。
二、按被告以外之人於審判外之陳述，雖不符刑事訴訟法第159
    條之1 至之4 等規定，惟經當事人於審判程序同意作為證據
    ，法院審酌該言詞陳述或書面陳述作成時之情況，認為適當
    者，亦得為證據；又當事人、代理人或辯護人於法院調查證
    據時，知有刑事訴訟法第159 條第1 項不得為證據之情形，
    而未於言詞辯論終結前聲明異議者，視為有前項之同意；刑
    事訴訟法第159 條之5 定有明文。本件當事人、辯護人對證
    人甲○○於警詢時所為陳述，未於言詞辯論終結前聲明異議
    ，本院審酌上開證據作成時，並無不當取供或非法取得之情
    形，認以之作為本案證據亦屬適當，故依法自有證據能力。
貳、實體方面
一、上揭犯罪事實，業據被告丙○○於本院審理中坦承不諱（見
    本院卷第31頁），核與證人即同案被告乙○○證述搬運本案
    七里香經過、證人即屏東林管處恆春工作站技術士甲○○證
    稱本案七里香之失竊情形均相符一致（見偵卷第9-10、24-2
    5 頁，警卷第19頁），並有查獲之本案七里香足資佐證，以
    及贓物認領保管單、扣押筆錄暨扣押物品目錄表、查獲採證
    相片、失竊現場之恆春事業區第7 林班地位置圖等件附卷可
    稽（見警卷第25-34 、42-53 頁）。是認被告丙○○之自白
    與事實相符，堪予採信，從而本件罪證明確，其犯行洵足認
    定，應依法論科。
二、按森林主產物指生立、枯損、倒伏之竹木及餘留之根株、殘
    材，國有林林產物處分規則第3 條第1 款訂有明文。核被告
    丙○○所為，係犯森林法第50條之搬運贓物罪，應依刑法第
    349 條第2 項論處。其與同案被告乙○○有犯意聯絡與行為
    分擔，為共同正犯。爰審酌被告丙○○自承其為圖「小胖」
    出資之新臺幣（下同）3500元托運報酬（見偵卷第9 頁），
    率然與同案被告乙○○相偕從事搬運贓物，無視此舉顯有隱
    匿或助長盜伐林木犯罪之可能，復使被害人追索失竊林產物
    更添難度，犯罪動機可議；再被告丙○○所搬運之贓物為七
    里香3 株，以園藝樹種列計之被害價格共值43萬1500元，有
    屏東林管處98年10月26日屏作字第0986231662號函覆森林主
    副產物被害價格查定書1 份在卷可稽（見本院卷第79頁），
    是其不僅侵害他人財產法益價值頗高，更影響自然生態與環
    境保育，犯罪結果影響顯然甚鉅；惟念及被告丙○○並無前
    科，素行良好，有前案紀錄表、刑案資料查註紀錄表各1 份
    可考，暨其尚能坦然面對司法，於本院審理中供承罪行不諱
    ，犯後態度非劣等一切情狀，量處如主文所示之刑，以資懲
    儆。
三、末查被告丙○○並無前科，業如前述，其犯下本案，固應譴
    責，然歷經本件刑事偵審程序，應得有警惕，認知所為罪行
    之可責性，而無再犯之虞，暨公訴人亦當庭表示同意給予附
    條件緩刑之機會（見本院卷第93頁），本院認基於國家社會
    之資源有效配置及被告個人未來生活規劃等考量，非無暫緩
    執行刑罰餘地，是被告丙○○所受宣告之刑，以暫不執行為
    適當，爰宣告緩刑4 年，以勵自新。又斟酌被告丙○○之犯
    罪情節，為深化其對社會之關懷、體悟國家法制之重要性，
    並檢視日後悔悟向上之態度，另依刑法第74條第2 項第5 款
    規定，命被告丙○○應向執行檢察官指定之政府機關、政府
    機構、行政法人、社區或其他符合公益目的之機構或團體提
    供120 小時之義務勞務，且依刑法第93條第1 項第2 款規定
    ，諭知於緩刑期內付保護管束，以觀後效。
四、扣案行動電話4 支，同案被告乙○○雖自承為其所有（見本
    院卷第71頁），然顯非用以搬運贓物使用之物，自不予宣告
    沒收；扣案竹桿2 枝，為查獲被告丙○○、同案被告乙○○
    後，循線在本案七里香失竊現場附近發現之物品，無證據顯
    示係被告或共犯所有之物（見警卷第11頁、本院卷第92頁反
    面），爰不宣告沒收，附此敘明。
乙、無罪部分
一、公訴意旨略以：被告乙○○與「小胖」共同基於意圖為自己
    不法所有之竊取森林主產物犯意聯絡，推由「小胖」於98年
    4 月23日至前揭恆春第7 林班地挖取本案七里香得逞後，另
    由被告乙○○邀集丙○○駕駛車牌號碼Z2-331號自大貨車前
    來運往他處。因認被告乙○○涉犯森林法第52條第1 項第4
    款、第6 款之結夥二人以上竊取森林主產物，為搬運贓物而
    使用車輛罪嫌。
二、按犯罪事實應依證據認定之，無證據不得認定其犯罪事實，
    又不能證明被告犯罪者，應諭知無罪之判決，刑事訴訟法第
    154 條第2 項、第301 條第1 項分別定有明文。又刑事訴訟
    法第161 條第1 項明定檢察官就被告犯罪事實，應負舉證責
    任，並指出證明之方法。因此，檢察官對於起訴之犯罪事實
    ，應負提出證據及說服之實質舉證責任。倘其所提出之證據
    ，不足為被告有罪之積極證明，或其闡明之證明方法，無從
    說服法官以形成被告有罪之心證，基於無罪推定原則，自應
    為被告無罪判決之諭知。
三、訊據被告乙○○固坦認接受「小胖」請託後，有邀集丙○○
    駕車前來共同搬運本案七里香，惟堅詞否認有何盜採森林林
    產物之犯行，並辯稱：「小胖」是在檳榔攤認識的朋友，但
    不知其真正身分，案發前「小胖」忽然以門號0000000000號
    手機撥至伊持用門號0000000000號手機，說有搬運外快可賺
    、請伊想辦法找輛貨車，故伊邀集同樣想賺外快的丙○○開
    車前去「小胖」指定之地點即元山民宿附近，到那邊時已有
    數名不詳人士在場，渠等乃將放在該處之本案七里香搬到丙○○車上，然後伊接獲「小胖」電話聯絡，即指示丙○○先
    往車城方向行駛，至於目的地為何猶待「小胖」於途中進一
    步指示，惟伊等上路後沒多久，便遭警方攔檢查獲。因此這
    個案子從頭到尾伊和丙○○一樣，都只有參與搬運本案七里
    香而已，沒有盜採森林林產物等語。公訴意旨認被告乙○○
    涉有前開罪嫌，無非以證人即同案被告丙○○證述其受邀前
    去搬運本案七里香、證人即屏東林管處恆春工作站技術士甲○○證稱本案七里香之失竊情形，以及查獲之本案七里香，
    暨贓物認領保管單、扣押筆錄暨扣押物品目錄表、查獲採證
    相片、失竊現場之恆春事業區第7 林班地位置圖等事證為其
    主要論據。
四、查本案七里香原植在前揭恆春事業區第7 林班地，乃於不詳
    時間遭到不詳人士挖取竊走後，以不詳方式將之運至前開元
    山民宿旁空地暫放，迨於98年4 月23日，由被告乙○○聯繫
    同案被告丙○○後相偕前往該處載運本案七里香，嗣行經屏
    東縣車城鄉縣道屏199 線統埔路段為警攔檢查獲等節，業於
    同案被告丙○○被訴有罪部分詳予論及，故本件所應審究者
    ，即被告乙○○是否和實行竊取本案七里香之人有犯意聯絡
    與行為分擔？分述如下：
（一）觀諸被告乙○○持用門號0000000000號與「小胖」持用門
      號0000000000號於98年3 至4 月間之通聯情形，其僅於查
      獲當天之98年4 月23日18時12分始與「小胖」有電話聯繫
      ，另據被告乙○○使用手機之基地台位置，其於查獲前復
      從未出沒於失竊現場一帶即屏東縣牡丹鄉（見卷附本院職
      權調取之通聯紀錄1 份），是被告乙○○與「小胖」果若
      基於犯意聯絡而謀議盜採本案七里香，衡情應於案發前密
      切聯繫相關細節或往返現場實地察看，顯不可能僅於查獲
      當天始有通聯、且未見平時通話位置與失竊現場有所關連
      ，足示被告乙○○辯稱：該日接到「小胖」忽然來電請託
      搬運本案七里香等節，非無可信。
（二）公訴人雖以被告乙○○無法合理交代「小胖」之身分、「
      小胖」與本案七里香之關係，論認被告乙○○無疑係推卸
      己身竊取本案七里香之罪責，故而不願對其與「小胖」之
      涉案情節核實陳述。然取得失竊物之原因容有多端，或係
      本於買賣、受贈、拾獲、收受等等，不一而足，是公訴人
      前開所提事證，至多僅能證明「被告乙○○取得失竊物後
      與同案被告丙○○共同搬運之」，尚非舉證竊盜之構成要
      件事實，亦未能排除被告乙○○基於其他原因取得失竊物
      之可能性，顯然本案七里香是否必為被告乙○○透過竊盜
      方式而取得，尚有合理懷疑，自難僅憑被告乙○○邀集同
      案被告丙○○前來搬運失竊物之事實，遽然推斷其確為竊
      盜犯行；復觀被告乙○○所辯內容，其僅為賺取外快、受
      指示參與搬運本案七里香之犯行，而主動聯繫該行動之「
      小胖」，暨其餘現身失竊現場附近之不明人士，均未曾對
      之表露身分等節，核與一般犯罪集團之成員刻意隱於幕後
      、指示集團成員以外之人出面參與搬運贓物之模式相符，
      益見被告乙○○前開所辯之詞，難謂有何違反常情之處；
      又被告乙○○既然自白參與搬運本案七里香之犯行，縱使
      其確知竊取本案七里香之正犯身分惟拒不供出，至多僅係
      有無坦然面對司法之犯後態度評價問題，殊無理由僅因未
      能供出正犯，即斷認被告乙○○與「小胖」或其他正犯有
      竊取本案七里香之犯意聯絡與行為分擔，更屬當然。
（三）綜合上述，公訴人所為舉證尚無法使本院確信被告乙○○
      有竊取本案七里香之犯行，此外復查無其他積極事證，足
      認被告乙○○確有公訴人所指之罪嫌，故此部分起訴事實
      當屬無法證明，自應為無罪之諭知。
五、末按法院不得就未經起訴之犯罪事實審判，諭知科刑之判決
    得變更檢察官所引應適用之法條者，亦應以起訴之事實為限
    （最高法院48年台上字第228 號判例意旨參照）。是竊取森
    林主產物罪與搬運贓物罪，其間構成要件不同、法律評價殊
    異，二者社會基本事實顯然不具同一性（最高法院97年度台
    上字第3867號判決意旨參照），則公訴意旨以竊盜罪嫌為起
    訴犯罪事實，惟其舉證無從證明被告乙○○有何竊取森林主
    產物犯行，而被告乙○○自白其與同案被告丙○○共同搬運
    贓物部分，因非本件訴追範圍，未可依刑事訴訟法第300 條
    變更起訴法條逕行判決，從而被告乙○○所涉搬運贓物罪嫌
    ，自應由檢察官另行偵辦，附此敘明。
據上論斷，應依刑事訴訟法第299 條第1 項前段、第301 條第1
項，森林法第50條，刑法第11條前段、第28條、第349 條第2 項
、第74條第1 項第1 款、第2 項第5 款、第93條第1 項第2 款，
刑法施行法第1 條之1 第1 項、第2 項前段，判決如主文。
本案經檢察官曾士哲到庭執行職務
中    華    民    國    98    年    11    月    24    日
                  刑事第四庭  審判長法  官  莊鎮遠
                                    法  官  李謀榮
                                    法  官  江振源
以上正本證明與原本無異
如不服本判決，應於判決送達後10日內向本院提出上訴書狀（應
附繕本），其未敘述上訴理由者，應於上訴期間屆滿後20日內補
提理由書狀於本院，上訴於臺灣高等法院高雄分院。
中    華    民    國    98    年    11    月    26    日
                                    書記官  潘豐益
附錄本判決論罪科刑法條：
森林法第50條
竊取森林主、副產物，收受、搬運、寄藏、收買贓物或為牙保者
，依刑法規定處斷。
刑法第349 條
收受贓物者，處三年以下有期徒刑、拘役或五百元以下罰金。
搬運、寄藏、故買贓物或為牙保者，處五年以下有期徒刑、拘役
或科或併科一千元以下罰金。
因贓物變得之財物，以贓物論。

司法院資訊處製作；財團法人民間司法改革基金會備份。
